【裁判字號】    97,訴,1111
【裁判日期】    980114
【裁判案由】    毒品危害防制條例
【裁判全文】
臺灣板橋地方法院刑事判決              97年度訴字第1111號
公  訴  人  臺灣板橋地方法院檢察署檢察官
被      告  甲○○
                    （現另案於台灣桃園女子監獄執行中）
選任辯護人  黃重鋼律師
            林上鈞律師
            李詩皓律師
上列被告因違反毒品危害防制條例案件，經檢察官提起公訴（96
年度偵緝字第2603號），本院判決如下：
    主  文
甲○○轉讓第二級毒品，處有期徒刑壹年；減為有期徒刑陸月。
未扣案因轉讓第二級毒品所得新臺幣伍佰元沒收，如全部或一部
不能沒收時，以其財產抵償之。又轉讓第二級毒品，處有期徒刑
壹年；減為有期徒刑陸月。未扣案因轉讓第二級毒品所得新臺幣
壹仟元沒收，如全部或一部不能沒收時，以其財產抵償之。應執
行有期徒刑拾月。未扣案因轉讓第二級毒品所得新臺幣壹仟伍佰
元均沒收，如全部或一部不能沒收時，均以其財產抵償之。
其餘被訴部分無罪。
    事  實
一、甲○○明知甲基安非他命係毒品危害防制條例列管之第二級
    毒品，不得轉讓及持有，竟仍分別基於轉讓第二級毒品甲基
    安非他命之犯意，先後於：（一）民國95年9 月間某日，在
    臺北縣永和市○○路「錢櫃KTV 」附近友人承租之套房內，
    以新臺幣（下同）500 元之價格，有償轉讓甲基安非他命少
    許（實際重量不詳）予丙○○。（二）95年10月間某日，亦
    在台北縣永和市○○路「錢櫃KTV 」附近友人承租之套房內
    ，以1,000 元之價格，有償轉讓甲基安非他命少許（實際重
    量不詳）予丙○○。嗣經警依法對丙○○實施通訊監察，始
    循線查悉上情。
二、案經台北市政府警察局中正第二分局報請臺灣板橋地方法院
    檢察署檢察官偵查起訴。
    理  由
壹、證據能力方面：
（一）按被告以外之人於審判外之言詞或書面陳述，除法律有規
      定者外，不得作為證據，刑事訴訟法第159 條第1 項定有
      明文。而被告以外之人於偵查中向檢察官所為之陳述，除
      顯有不可信之情況者外，得為證據，為同法第159 條之1
      第2 項所明定。經查，證人丙○○、乙○○於偵查中具結
      向檢察官所為陳述，雖係被告以外之人於審判外之陳述，
      然於本案並無顯不可信之情況，揆諸上開法律規定，均應
      認有證據能力。至於被告辯護人辯稱上開證人於偵查中之
      供述，係由檢察官單獨訊問，未賦予被告行使反對詰問之
      權，被告之正當法律程序所保障之基本人權及憲法第16條
      所保障之基本訴訟權顯遭剝奪，應無證據能力云云。惟查
      檢察官於偵查中依當事人地位職權進行搜集資料、調查證
      據，與法院基於第三者立場進行審判之目的不同，證人於
      偵查中陳述時，雖未與被告進行對質詰問，尚難遽認不法
      而排除其證據能力；如證人於法院審理時到庭接受被告詰
      問，對於審判外之陳述予以核實，已足擔保證人於審判外
      陳述之真實性，就該證人於警詢、偵查中及法院審理時所
      具結之證言，均得作為證據而有證據能力。本件證人丙○○、乙○○等人於檢察官偵查中所為之證述，既經具結，
      且已於本院審理時到庭具結作證，並經被告及其辯護人為
      詰問權之行使，並無不當剝奪被告詰問權之行使，自應具
      有證據能力。
（二）又被告以外之人於檢察事務官、司法警察官或司法警察調
      查中所為之陳述，與審判中不符時，其先前之陳述具有較
      可信之特別情況，且為證明犯罪事實存否所必要者，得為
      證據，刑事訴訟法第159 條之2 亦有明文規定。所謂「前
      後陳述不符」之要件，應就前後階段之陳述進行整體判斷
      ，以決定其間是否具有實質性差異，惟無須針對全部陳述
      作比較，陳述之一部分有不符，亦屬之。而所謂「較可信
      之特別情況」之情形，亦應就前後陳述時之各種外部情況
      進行比較，以資決定何者外部情況具有可信性。若陳述係
      在特別可信之情況下所為，則虛偽陳述之危險性即不高，
      雖係審判外陳述，或未經被告反對詰問，仍得承認其有證
      據能力。所稱「外部情況」之認定，例示如下：時間之
      間隔：陳述人先前陳述是在記憶猶新的情況下直接作成，
      一般與事實較相近，事後即可能因記憶減弱或變化，致有
      不清晰或陳述不符之現象發生。有意識的迴避：由於先
      前陳述時被告未在場，是陳述人直接面對詢問警員所為陳
      述較為坦然；事後可能因陳述人對被告有所顧忌或同情，
      因而在被告面前較不願陳述不利被告之事實。受外力干
      擾：陳述人單獨面對檢察事務官或司法警察（官）所為之
      陳述，程度上較少會受到強暴、脅迫、詐欺、利誘或收買
      等外力之影響，其陳述較趨於真實。若被告在庭或有其他
      成員參與旁聽時，陳述人可能會本能的作出迴避對被告不
      利之證述，或因不想生事乃虛構事實而為陳述。事後串
      謀：目擊證人對警察描述所目睹情形，因較無時間或動機
      去編造事實，客觀上亦較難認與被告間有勾串情事，其陳
      述具有較可信性。但事後因特殊關係，雙方可能因串謀而
      統一口徑；或事後情況變化，兩者從原先敵對關係變成現
      在友好關係等情形，其陳述即易偏離事實而較不可信。
      警詢或檢察事務官偵查時，有無辯護人、代理人或親友在
      場：如有上開親誼之人在場，自可期待證人為自由從容之
      陳述，其證言之可信度自較高。警詢或檢察事務官所作
      之偵查筆錄記載是否完整：如上開筆錄對於犯罪之構成要
      件、犯罪態樣、加重減輕事由或起訴合法要件等事實或情
      況，均翔實記載完整，自可推定證人之陳述，與事實較為
      相近，而可信為真實。法院應斟酌上列因素綜合判斷，亦
      應細究陳述人之問答態度、表情與舉動之變化，此一要件
      係屬訴訟法事實之證明，以自由證明為已足，且應由主張
      此項證據之人證明。惟此僅係確定上開陳述有無證據能力
      而已，至該證據具有證據能力後，其證據力之強弱問題，
      仍待法院綜合全辯論意旨及調查證據所得，依法認定之，
      合先敘明。經查，警方於96年2 月9 日7 時40許，持本院
      核發之96年度聲搜字第731 號搜索票，前往證人乙○○位
      於台北縣永和市○○路39巷28弄12號2 樓住處搜索，旋於
      同日13時許詢問證人乙○○，證人依其自由意識證述，並
      未遭受警方以不當方式干擾，警方所製作警詢筆錄與證人
      證述之內容相符等情，業據證人乙○○於本院審理時證述
      明確。且證人乙○○於警詢時所為之證述，亦經被告及其
      辯護人於本院行使詰問權加以核實，並無不當剝奪被告詰
      問權之行使，揆諸上開說明，應具有證據能力。
貳、認定犯罪事實之證據及理由：
一、證人丙○○於本院審理時具結證稱：我於95年9 月、10月間
    向甲○○各買過1 次安非他命，詳細時間不記得，上開時間
    是我推估的，因為那時是夏天，地點在她朋友承租的套房，
    我們有很多朋友待在那間套房內，甲○○會倒出毒品給大家
    一起吸食，她每次倒的量是一包的量，一包價錢約1,000 元
    至2,000 元；我不好意思讓她請客，所以多多少少給她一些
    錢，她一開始說不要，但我還是堅持她收下，我第1 次給她
    500 元、第2 次給她1,000 元，其他人有無給她錢我不確定
    ，因為我沒有看到等語〔見本院97年12月18日審判筆錄第7
    至9 頁〕。雖證人丙○○於偵查中證稱向被告購買毒品安非
    他命之情節，與上開證述內容有若干不合之處，惟證人丙○○於本院審理時證稱其當時用藥下去，頭腦轉不過來，於偵
    查中證稱在永和市○○路交易可能是向其他人購買等語〔見
    同上審判筆錄第10頁〕。衡諸施用毒品者於不同時間向多人
    購買毒品，其對於每次購買對象、時間、地點有所遺忘或混
    淆，在所難免，尤其在服用毒品後產生副作用之情況下，更
    會發生此現象。證人丙○○於本院審理時初則證稱係向楊自
    強購買毒品，而甲○○在旁邊，故誤會向甲○○購買毒品等
    語；經檢察官繼續詰間，證人自行證述其在被告友人租賃處
    向被告拿過安非他命等語，可知證人並無刻意迴護被告而為
    虛偽陳述之情，其先後證述不一，應係記憶有誤所致，是證
    人於本院審理時之證述應可採信。而被告於本院審理時亦供
    稱：我當時確實要施用毒品，並分給其他人施用，丙○○給
    我錢，金額就如同其所講得一樣，但我不要收，叫他拿給住
    在一起的朋友去買東西，我沒有收下錢等語〔見上開審判筆
    錄第10頁〕。就被告所稱其未收入丙○○交付之金錢乙節，
    證人丙○○於本院審理時初則證稱伊覺得不好意思，於是堅
    持交付金錢，並未提及交給被告之朋友，待聽聞被告所為上
    開辯解，始改稱錢拿給被告之朋友，證人顯為配合被告供述
    而為上開證詞，此部分尚難採信，其餘部分則相契合，已如
    前述，堪以採信。綜上所述，被告於95年9 月、10月間某日
    ，在臺北縣永和市○○路「錢櫃KTV 」附近友人承租之套房
    內，分別以500 元、1,000 元之價格，有償轉讓甲基安非他
    命少許（實際重量不詳）予丙○○之情，事證明確，被告犯
    行堪予認定。
二、核被告甲○○所為，係犯毒品危害防制條例第8 條第2 項轉
    讓第二級毒品罪。公訴人認被告交付甲基安非他命予丙○○
    ，係犯毒品危害防制條例第4 條第2 項販賣第二級毒品罪，
    惟按販賣毒品罪之成立，以行為人主觀上有營利意圖為必要
    （最高法院67年台上字第2500號、69年台上字第1675號判例
    意旨參照），即須行為人以牟取利益為目的，賤買貴賣從中
    取利；而依證人丙○○於檢察官訊問及本院審理時具結證述
    之情節，另參酌警方製作之通訊監察通話紀錄表1 份〔見偵
    查卷第38至40頁〕，可知證人丙○○與被告為舊識，互動頻
    繁，非無情誼，且證人丙○○分別以500 元、1,000 元之對
    價向被告取得甲基安非他命之數量不詳，其單位價格無從計
    算；再衡諸證人丙○○係不好意思讓被告請客，隨意交付金
    錢予被告，被告亦未測量毒品之重量即予收下，猶難認被告
    藉此牟利而有營利意圖，自不得逕以販賣第二級毒品之罪名
    相繩，公訴人認應論以毒品危害防制條例第4 條第2 項販賣
    第二級毒品罪，容有未洽，然其基本社會事實要屬同一，是
    由本院變更起訴法條適用之，以期適法。又被告轉讓甲基安
    非他命前持有第二級毒品之低度行為，為其轉讓之高度行為
    所吸收，不另論罪。被告先後2 次轉讓第二級毒品之犯行，
    犯意各別，行為互異，應予分論併罰。爰審酌毒品危害防制
    條例列管之毒品，危害國人身心健康及社會秩序至鉅，而為
    國法所厲禁，並經政府、媒體、教育機構廣為宣導，被告猶
    漠視法令禁制，恣意轉讓，應嚴予非難，兼衡被告之素行、
    智識程度，其犯罪之動機、目的、手段，及被告轉讓甲基安
    非他命之數量，暨其犯罪後之態度等一切情狀，分別量處如
    主文所示之刑，並定其應執行刑，資為懲儆。末查，被告犯
    罪後，中華民國九十六年罪犯減刑條例業於96年7 月16日起
    施行，本件犯罪時間係在96年4 月24日以前，合於中華民國
    九十六年罪犯減刑條例所定之減刑條件，且被告雖經檢察官
    通緝到案，但其發佈通緝（併案通緝）之日期乃係在96年8
    月28日，有台灣板橋地方法院檢察署通緝書在卷可憑，已在
    上開減刑條例96年7 月16日施行之後，自無該減刑條例第5
    條不得減刑規定之適用，爰依該條例第2 條第1 項第3 款規
    定，將其前開宣告刑減為如主文所示之減得之刑，併依上開
    條例第11條定其應執行之刑，以示懲儆。
三、末查，被告甲○○轉讓甲基安非他命與丙○○2 次，每次所
    得分別為500 元、1,000 元，應依毒品危害防制條例第19條
    第1 項之規定予以宣告沒收，如全部或一部不能沒收時，以
    其財產抵償之。
、無罪部分：
一、公訴意旨另以：被告甲○○於95年12間某日，基於販賣第二
    級毒品安非他命之犯意，與乙○○約定在臺北縣永和市○○
    路○ 段140 號對面，以1 包 (約0.2 、0.3 公克)1000 元之
    價格，販賣第二級毒品安非他命予乙○○2 次。因認被告涉
    犯毒品危害防制條例第4 條第2 項販賣第二級毒品罪嫌。
二、按犯罪事實應依證據認定之，無證據不得認定犯罪事實；不
    能證明被告犯罪者，應諭知無罪之判決，刑事訴訟法第154
    條第2 項、第301 條第1 項分別定有明文。次按刑事訴訟法
    第161 條已於91年2 月8 日修正公布，其第1 項明定：「檢
    察官就被告犯罪事實，應負舉證責任，並指出證明之方法。
    」因此，檢察官對於起訴之犯罪事實，應負提出證據及說服
    之實質舉證責任。倘其所提出之證據，不足為被告有罪之積
    極證明，或其指出證明之方法，無從說服法院以形成被告有
    罪之心證，基於無罪推定之原則，自應為被告無罪判決之諭
    知（最高法院92年台上字第128 號判例意旨參照）。
三、公訴人認被告甲○○涉嫌販賣第二級毒品，係以證人乙○○
    於警詢及偵查中之證述為其論據。訊據被告堅詞否認有何販
    賣甲基安非他命予乙○○之犯行，辯稱：我不認識乙○○，
    並未販賣毒品給他等語。經查，證人乙○○於本院審理時固
    證稱：我的朋友拿我的電話撥打電話號碼0000000000號，向
    對方買毒品，對方綽號叫「小鬼」，我向她購買2 次毒品等
    語〔見同上審判筆錄第13、14頁〕；而上開行動電話號碼確
    為被告持有之電話號碼，亦為被告所自承，證人所述尚非全
    然無稽。惟證人乙○○於偵查中經檢察官命指認被告之照片
    ，其證稱：（提示照片，是否就是小鬼？）不確定，當時小
    鬼頭髮很短，是男生頭，但是應該是女生，沒有戴眼鏡，瘦
    瘦的，手沒有刺青，照片看起來差很多等語〔見96、年度偵
    緝字第2603號偵查卷第32、33頁〕。嗣於本院審理時亦證稱
    ：販賣毒品的人確實不是在庭的被告，相貌差很多等語〔見
    同上審判筆錄第14、15頁〕。查證人乙○○先後於警詢、偵
    查中及本院審理時證述內容相合致，並無齟齬之處，其證述
    透過友人撥打電話號碼0000000000號，向對方購買毒品，然
    此人與被告相片相差很多，所言似無刻意迴護被告之情。衡
    諸證人乙○○透過友人撥打電話購買毒品，友人是否確實撥
    打0000000000號此支電話號碼？又年輕人相互使用行動電話
    甚為普遍，證人乙○○是否確向被告接洽購買毒品，亦有所
    疑。又本案僅有證人乙○○之證述為據，而依警方實施通訊
    監察並無被告販賣毒品予證人乙○○之相關證據資料，亦未
    查獲毒品、現金、分裝袋、磅秤等物加以佐證，在無其他補
    強證據下，自難僅依尚有疑異、有待查證之證人證述，遽認
    被告涉犯販賣第二級毒品之重罪。
四、綜上，本案依公訴人所提事證，尚不足使所指被告販賣甲基
    安非他命予乙○○之事實達於通常一般之人均不致有所懷疑
    ，而得確信為真實之程度。此外，復查無其他積極證據足資
    證明被告有公訴人所指上開販賣第二級毒品犯行，核屬不能
    證明其犯罪，應就此部分為被告無罪之諭知，以昭審慎。
據上論斷，應依刑事訴訟法第299 條第1 項前段、第300 條、第
301 條第1 項，毒品危害防制條例第8 條第2 項、第19條第1 項
，刑法第11條前段、第51條第5 款，中華民國九十六年罪犯減刑
條例第2 條第1 項第3 款、第7 條、第11條，判決如主文。
本案經檢察官曾文鐘到庭執行職務。
中    華    民    國    98    年    1     月    14    日
                刑事第二十一庭  審判長法  官  侯 志 融
                                      法  官  陳 正 偉
                                      法  官  廖 欣 儀
上列正本證明與原本無異。
如不服本判決，應於判決送達後10日內，向本院提出上訴狀，上
訴於臺灣高等法院（須附繕本）。
                                      書記官  廖 美 紅
中    華    民    國    98    年    1     月    14    日
附錄本案論罪科刑法條全文：
毒品危害防制條例第8 條
轉讓第一級毒品者，處1 年以上7 年以下有期徒刑，得併科新臺
幣100 萬元以下罰金。
轉讓第二級毒品者，處6 月以上5 年以下有期徒刑，得併科新臺
幣70萬元以下罰金。
轉讓第三級毒品者，處3 年以下有期徒刑，得併科新臺幣30萬元
以下罰金。
轉讓第四級毒品者，處1 年以下有期徒刑，得併科新臺幣10萬元
以下罰金。
前四項之未遂犯罰之。
轉讓毒品達一定數量者，加重其刑至二分之一，其標準由行政院
定之。


司法院資訊處製作；財團法人民間司法改革基金會備份。
